【裁判字號】    98,交抗,413
【裁判日期】    980702
【裁判案由】    聲明異議
【裁判全文】
臺灣高等法院高雄分院刑事裁定         98年度交抗字第413號
抗  告  人
即受處分人  甲○○
上列抗告人因違反道路交通管理處罰條例案件，不服臺灣高雄地
方法院98年度交聲字第268 號中華民國98年5 月27日裁定，提起
抗告，本院裁定如下：
    主  文
抗告駁回。
    理  由
一、原審裁定意旨略以：按道路交通管理處罰條例所稱之車輛，
    指在道路上以原動機行駛之汽車（包括機器腳踏車）或以人
    力、獸力行駛之車輛；汽車駕駛人，駕駛汽車以其他危險方
    式駕車者，處6,000 元以上24,000元以下罰鍰，並當場禁止
    其駕駛；二輛以上之汽車共同違反道路交通管理處罰條例第
    43條第1 項規定者，處汽車駕駛人30,000元以上90,000元以
    下罰鍰，並當場禁止其駕駛及吊銷其駕駛執照；汽車駕駛人
    有道路交通管理處罰條例第43條第1 項第3 項行為者，並吊
    扣該汽車牌照三個月；汽車駕駛人違反道路交通管理處罰條
    例第43條第3 項規定者，應接受道路交通安全講習；汽車駕
    駛人，曾依道路交通管理處罰條例第43條規定吊銷駕駛執照
    者，三年內不得考領駕駛執照，道路交通管理處罰條例第3
    條第8 款、第43條第1 項第1 款後段、第3 項、第4 項前段
    、第5 項前段、第67條第2 項前段分別定有明文。經查，異
    議人甲○○於上開時、地，騎乘上開機車參與二車以上在道
    路上競駛、佔用道路、連續闖越紅燈等危險駕車行為之事實
    ，有高雄市政府警察局97年11月1 日高市警交字第B0000000
    0 號舉發違反道路交通管理事件通知單、該局交通警察大隊
    97年11月26日高市警交三字第0970032867號函、98年2 月23
    日高市警交三字第0980004328號函在卷可稽（見原審卷第3
    、9 、16頁），復據證人即高雄市政府警察局交通警察大隊
    機動分隊警員涂清林於原審審理中證稱：伊接獲勤務指揮中
    心提供之情資，於97年11月1 日凌晨0 時25分許，由分隊長
    帶隊執行取締危險駕車勤務，警員分別駕駛二輛警用汽車作
    前導車及殿後車，其間有六輛警用機車，伊是前導車之駕駛
    ，警員巡邏至高雄市○○○路與建國一路口，發現十幾部機
    車佔用快車道行駛，伊與同事開啟警示燈及警報器，並鳴笛
    展開追逐，該十幾部機車見警車即分散逃逸，伊見一輛車號
    335-ECD 號重型機車與另2 至3 輛車號不詳之機車從上開十
    幾部機車中分流出來，共同沿大順三路由北往南行駛，並左
    轉建國一路（由西往東方式）後，沿建國一路行駛，連續闖
    越建國一路與福德二路、正言路及輔仁路之紅燈，再右轉輔
    仁路，伊與同事一路追逐該車號335-ECD 號重型機車與另2
    至3 輛車號不詳之機車，直至輔仁路才攔停車號335-ECD 號
    重型機車，伊確定該車自大順三路與建國一路口時即混在該
    十幾部機車中，在伊追逐期間，該車時速至少60公里，甚有
    達70公里，不曾慢下來過，且連闖3 個紅燈，該車是因為還
    有載人，車速較慢，伊才追的到，伊攔停該車後，當場查詢
    車籍，駕駛人即為車主，且駕駛人有當場承認闖紅燈還跑給
    警員追，也沒有向警員解釋不小心混入飆車族而被迫騎很快
    等語（見原審卷第21至24頁），復有雅虎奇摩地圖1 紙可參
    （見原審卷第30頁），而警員於取締過程中，雖因情況急迫
    而未及拍照、採證，有該隊98年2 月23日高市警交三字第09
    80004328號函附卷可憑（見原審卷第16頁），因而無法提供
    當時蒐證影像供法院參酌，惟警員稽查違反交通法規之各種
    違規行為，本有不同之執行方法；就超速或酒醉駕車等類型
    之違規行為，固須輔以科學工具量測行車速度、血液或吐氣
    中所含酒精濃度，始得判定；然就與他車共同於道路上以危
    險方式駕車，如霸佔車道、高速行駛、連續闖紅燈等（俗稱
    飆車族），若執行交通勤務之員警係尾隨在後全程目睹，亦
    可確定；又飆車之違規行為，本質上具高度危險性，突發狀
    況亦多，警員為加以取締、攔停，往往亦須提高車速追逐違
    規行為人，於此情形下，尚難強求警員於每次取締、舉發此
    類交通違規行為時，均須提出照片或錄影影像為之佐證。衡
    以本件舉發之警員涂清林係接獲勤務指揮中心提供之情資後
    ，始隨隊前往取締，亦無證據顯示其與異議人間原就相識或
    有何怨隙，應無設詞攀誣異議人之必要，其依法舉發係本於
    職責所為，且執行公務本身即受行政懲處責任之監督，復查
    無其他證據足資證明證人涂清林有何捏造事實、違法取締之
    情事，亦徵其上開所陳之違規事實及舉發過程應與事實相符
    。況證人涂清林所述異議人當時之行進路線、機車後座尚有
    搭載乘客等情，亦與異議人自陳之情節相符，益徵證人涂清
    林所言可採。準此，異議人騎乘上開重型機車於上開時、地
    ，與二輛以上之汽車（依道路交通管理處罰條例第3 條第8
    款之規定，包含機車在內）共同以危險方式駕車之事實，即
    堪認定。異議人上開所辯，顯為卸責之詞，不足採信。綜上
    所述，異議人騎乘上開重型機車，行經上開路段，有與二輛
    以上之汽車共同以危險方式駕車之交通違規行為，事證明確
    ，原處分機關依道路交通管理處罰條例第43條第3 項（漏載
    同條第5 項）及第67條規定，裁處異議人3 萬元並吊銷駕駛
    執照，3 年內禁考，及施以道路安全講習之處分，固非無據
    。惟原處分機關漏未依道路交通管理處罰條例第43條第4 項
    之規定，併予吊扣該重型機車牌照3 個月，於法未合，且上
    開吊扣牌照3 個月之處罰，係屬強制規定，無從減免。是異
    議人之異議雖無理由，然原處分既有上開瑕疵，仍屬無可維
    持，自應由本院將原處分撤銷，並仍以異議人有違反道路交
    通管理處罰條例第43條第3 項、第1 項第1 款之行為，而依
    同條例第43條第3 項、第4 項、第5 項、第67條第2 項、違
    反道路交通管理事件統一裁罰基準及處理細則第2 條所訂之
    違反道路交通管理事件統一裁罰基準表中「二輛以上之汽車
    共同以其他危險方式駕車者，最低罰鍰基準為30,000元」規
    定，裁處異議人如主文第2 項所示之處分，以資適法。又本
    件雖係異議人聲明異議之案件，惟原處分既有適用法條不當
    之情形，自無不利益變更禁止原則之適用。
二、抗告意旨略以：抗告人甲○○於97年11月1 日並未參與飆車
    行為，而是警員誤認所致，且警員涂清林作證說我旁邊的機
    車也是飆車族，為何不攔停，可證我並不是飆車族，我只是
    配合員警攔停，卻被員警誤認為飆車族，希望法官大人能體
    會我的無奈，當時我被迫簽字，但我真的不是飆車族，事後
    ，我也申訴了二次，開庭一次，但是結果還是跟員警說的一
    樣，為何法官大人要聽員警的胡說，而不聽百姓的真實理由
    ，我不服，因為根本沒有證據，未拍照採證，為何要讓一個
    守法的百姓心服口服，要判一個有罪，不需要證據，會讓人
    心服口服嗎？希望法官大人能明查秋毫，還給百姓一個清白
    云云。
三、經查，抗告人甲○○確實於上開時地開車飆車及闖紅燈之事
    實，業據證人涂清林於原審結證屬實，且係當場逕行舉發，
    抗告人對於警員涂清林當場開單舉發行為，並無任何異議，
    並在舉發違反道路交通管理事件通知單上簽名收取單據，此
    有高雄市政府警察局舉發違反道路交通管理事件通知單影本
    附卷可稽。又抗告人與證人涂清林並無仇隙，揆之常情，證
    人應無自陷偽證風險而設詞誣陷抗告人之可能。再者，交通
    勤務警察或依法令執行交通稽查任務人員，開單舉發違反道
    路交通管理處罰條例所列之違規事實，經公路主管機關或警
    察機關所為之裁決處罰，本質上為行政處分，係公務員基於
    職務上權力，依法就特定之具體事件所為，並具有公法上效
    果之單方行政行為。根據公務員為公法上行為具有公信力之
    原則，該行政處分當可被推定為真正，且其據以依法處分之
    事實認定，亦應可推定為正確無誤，故本此公信原則，立法
    者乃賦予行政機關違反道路交通事件統一裁罰基準及處理細
    則等相關規定，使交通勤務警察或依法令執行交通稽查任務
    人員得當機處分，以達成維護交通秩序及公共安全之行政目
    的。反之，若謂公務員一切行政行為，均需預留充分之證據
    ，以證明其所認定之事實為真，則國家行政勢必受到相當程
    度之阻礙，而且相關行政目的亦難以順利達成。交通警員對
    其親睹之違規事實製單舉發，就其事實之證明亦屬證人，如
    無具體事證足證其有偏頗或失實之虞，已難恣意否定其指證
    即舉發之真正，故刑事訴訟法中就犯罪證據有關之規定，與
    屬於行政秩序罰之交通違規裁罰本旨不相符合之部分，自不
    在得以準用之列。則交通違規行政爭訟之舉證責任原理，應
    非如刑事案件必須超越任何合理懷疑，始可為有罪判決之嚴
    格證明程度，而係與民事訴訟之舉證責任原理相類似，亦即
    ，基本上應就行政機關與人民所各自主張有利於己之事實，
    分配其應盡之舉證責任，而非逕予適用刑事訴訟法上之無罪
    推定原則，此觀諸行政訴訟法第136 條規定行政訴訟程序準
    用民事訴訟法第277 條舉證責任分配原則之立法意旨，即可
    明瞭。受處分人若未就執勤員警之舉發違誤提出相關證據以
    供調查，且依卷存證據資料亦無其他積極證據足資證明其有
    捏造事實違法取締之情事，則執勤員警本其維護交通秩序及
    安全之職責所為舉發行為，自應受到合法及正確之推定。綜
    上說明，原審依前開規定裁處，自屬正當，抗告意旨仍執前
    詞，指摘原裁定不當，非有理由，應予駁回。
據上論結，應依道路交通案件處理辦法第26條，刑事訴訟法第41
2 條，裁定如主文。
中    華    民    國    98    年    7     月    2     日
                  刑事第五庭    審判長法  官  曾永宗
                                      法  官  任森銓
                                      法  官  王伯文
以上正本證明與原本無異。
本件裁定不得再抗告。
中    華    民    國    98    年    7     月    3     日
                                      書記官  陳武悅


司法院資訊處製作；財團法人民間司法改革基金會備份。
